【裁判字號】    97,易,503
【裁判日期】    980225
【裁判案由】    傷害等
【裁判全文】
臺灣花蓮地方法院刑事判決               97年度易字第503號
公  訴  人  臺灣花蓮地方法院檢察署檢察官
被      告  乙○○
上列被告因恐嚇等案件，經檢察官提起公訴（97年度偵字第4896
號），本院判決如下：
    主  文
乙○○以加害生命、身體之事，恐嚇他人致生危害於安全者，處
拘役壹拾日，如易科罰金，以新臺幣壹仟元折算壹日。緩刑貳年
。
被訴傷害部分公訴不受理。
    事  實
一、乙○○與甲○○為夫妻，其2人具有家庭暴力防治法第3條第
    1款規定之家庭成員關係。於民國97年9月30日晚間8時50 分
    許，2人在花蓮縣瑞穗鄉○○村○○○街43號住處，因乙○○
    質疑甲○○在外與人有染，雙方因而發生口角衝突，於毆打
    、拉扯甲○○後，致甲○○受有左前臂血腫、左腕血腫之傷
    害（傷害部分，因告訴人甲○○撤回告訴，詳見不受理判決
    部分），竟基於恐嚇之犯意，向甲○○恫稱：「我要殺了你
    並大卸八塊」等語，甲○○因而心生畏怖，致生危害於安全
    。
二、案經甲○○訴由花蓮縣警察局鳳林分局報請臺灣花蓮地方法
    院檢察署檢察官偵查起訴。
    理  由
壹、證據能力部分
一、按被告以外之人於審判外之言詞或書面陳述，除法律有規定
    者外，不得作為證據，刑事訴訟法第159 條第1 項固定有明
    文。然被告以外之人於審判外之陳述，雖不符同法第159 條
    之1至之4之規定，而經當事人於審判程序同意作為證據，法
    院審酌該言詞陳述或書面陳述作成時之情況，認為適當者，
    亦得為證據；又當事人、代理人或辯護人於法院調查證據時
    ，知有第159條第1項不得為證據之情形，而未於言詞辯論終
    結前聲明異議者，視為有前項之同意，同法第159條之5亦定
    有明文。又刑事訴訟法第159條之5的立法意旨在於傳聞證據
    未經當事人之反對詰問予以核實，原則上先予排除。惟若當
    事人已放棄反對詰問權，於審判程序中表明同意該等傳聞證
    據可作為證據；或於言詞辯論終結前未聲明異議，基於尊重
    當事人對傳聞證據之處分權，及證據資料愈豐富，愈有助於
    真實發現之理念，上開傳聞證據即得為證據。經查：關於證
    人即被害人甲○○於警詢中所為陳述，被告乙○○於本院準
    備程序中表示就證據能力不爭執，且亦經本院於最後審理期
    日就上開警詢筆錄提示並告以要旨，被告就此部分證據之證
    據能力均未聲明異議，本院審酌該證據作成時之情況，並無
    違法取供情形或其他程式上之瑕疵，引用為證據應屬適當，
    依刑事訴訟法第159條之5規定，即具證據能力。
二、另本件認定事實所引用之卷內其餘卷證資料，並無證據證明
    係公務員違背法定程式所取得，被告亦於本院行準備程序中
    表示對上開證據之證據能力不予爭執，且經本院於最後審理
    期日就各該卷證資料逐一提示並告以要旨，被告復未於言詞
    辯論終結前表示異議，且卷內之文書證據，亦無刑事訴訟法
    第159條之4之顯有不可信之情況與不得作為證據之情形，則
    依刑事訴訟法第159條之5之規定，引為本件認定事實之證據
    亦屬適當，而均有證據能力，合先敘明。
貳、實體部分
甲、有罪部分
一、訊據被告乙○○矢口否認有何恐嚇之犯行，並辯稱：我雖有
    向被害人甲○○說：「我要殺了你並大卸八塊」等語，但我
    是開玩笑的云云。經查：
  (一)雖證人即被害人甲○○於本院審理時，表示因其與被告間為
    配偶之關係，依刑事訴訟法第第180條第1項第1 款規定拒絕
    證言。惟上揭犯罪事實，業據被害人甲○○於警詢時、本院
    調查時指述綦詳，並有鳳林榮民醫院診斷證明書、刑案現場
    測繪圖各1份、照片11幀在卷可稽。
  (二)被告雖辯稱：是開玩笑云云。然被害人甲○○於警詢時指述
    ：被告是在打她之後才對她說「我要殺了你並大卸八塊」等
    語綦詳。且參以當時被告與被害人發生口角衝突，業已出手
    毆打被害人，並且與被害人發生拉扯，在此口角及肢體衝突
    下，此時被告已處於憤怒之情形下，被告又向被害人稱「我
    要殺了你並大卸八塊」等語，衡諸常情，在客觀上已足以讓
    人心生畏怖，況且被害人為一女性，被告為一男性，在體格
    及體力上即有所懸殊，加上被害人已遭到被告毆打及拉扯，
    復聽到被告當面告知上揭言語後，當會感到害怕；又被害人
    甲○○亦曾指述於聽到被告說上揭話語後，伊有感到一點害
    怕等語綦詳；再者，被告亦自承：若如上揭情形下，其被他
    人告知該話語，其也會感到害怕等語綦詳。足認被告於向被
    害人稱：「我要殺了你並大卸八塊」等語時，並非係基於開
    玩笑，而其主觀上係有恐嚇之故意甚明。故被告所辯，顯不
    足採信。本案事證明確，被告恐嚇犯行堪以認定，應依法論
    科。
二、按家庭暴力防治法所稱家庭暴力，係指家庭成員間實施身體
    或精神上不法侵害之行為；所稱家庭暴力罪，係指家庭成員
    間故意實施家庭暴力行為而成立其他法律所規定之犯罪，家
    庭暴力防治法第2 條第1 項、第2 項分別定有明文。查被告
    與被害人為夫妻關係，此經彼等陳述無誤，是2 人具有家庭
    暴力防治法第3條第1款所稱家庭成員關係。核被告所為，係
    犯刑法第305 條之恐嚇罪，且屬於對家庭成員間實施精神上
    之不法侵害行為，自該當家庭暴力防治法所稱之家庭暴力罪
    。惟因家庭暴力防治法對於家庭間所發生之恐嚇罪並無科處
    刑罰之規定，是以僅依刑法恐嚇罪予以論罪科刑即可。爰審
    酌被告對於被害人甲○○僅因細故，即以粗暴之行為、恐嚇
    之言詞，使親人感到恐懼，其行為實屬非是，及其犯罪動機
    、目的、手段、對被害人造成心理之傷害，犯罪後否認部分
    犯行，惟被害人甲○○於本院審理時表示要原諒被告，且就
    恐嚇部分不再追究被告之責任，有本院98年2月11 日審理筆
    錄1 份在卷可稽等一切情狀，量處如主文所示之刑，並諭知
    易科罰金之折算標準。末按被告雖曾因竊盜案件，經臺灣高
    等法院花蓮分院以86年度上易字第215號判處有期徒刑6月確
    定，於87年6月8日執行完畢，其於上揭有期徒刑執行完畢後
    ，5 年內未曾因故意犯罪而受有期徒刑以上刑之宣告，此有
    臺灣高等法院被告前案紀錄表1 份在卷可稽，且被害人甲○
    ○亦表示要原諒被告，不願再追究被告之刑責，本院認被告
    係一時衝動失慮，致罹刑典，經此偵審教訓後，信無再犯之
    虞，且為讓其家庭和樂及相處間不再因本案件而繼續產生負
    面影響，認所宣告之刑以暫不執行為適當，併予宣告緩刑 2
    年，以啟自新。
乙、不受理部分
一、公訴意旨略以：被告乙○○與甲○○為夫妻，2 人間具有家
    庭暴力防治法第3條第1款規定之家庭成員關係。於97年9 月
    30日晚間8時50分許，在花蓮縣瑞穗鄉○○村○○○街43號住
    處，因乙○○質疑甲○○在外與人有染，雙方因而發生口角
    衝突，乙○○基於傷害之犯意，徒手毆打甲○○，致甲○○
    受有左前臂約4x4公分、左腕血腫約2x2公分等傷害，而認被
    告涉犯刑法第277條第1項傷害罪嫌等語。
二、按告訴乃論之罪，告訴人於第一審辯論終結前得撤回其告訴
    ，又告訴經撤回者，法院應諭知不受理之判決；而第302 條
    至第304條之判決，得不經言詞辯論為之。刑事訴訟法第238
    條第1項、第303條第3款、第307條分別定有明文。
三、查本件被告乙○○所犯刑法第277條第1項之傷害罪，依同法
    第287 條前段之規定，須告訴乃論。茲據告訴人甲○○於本
    院98年2月11 日審理庭時當庭請求撤回本件傷害部分之告訴
    ，有刑事撤回告訴狀、本院98年2月11日審理筆錄各1份附卷
    可稽，依照前開說明，就此部分，本院爰不經言詞辯論，逕
    為不受理之諭知。
據上論斷，應依刑事訴訟法第299條第1項前段、第284條之1、第
303條第3款、第307條，刑法第305條、第41條第1 項前段、第74
條第1項第2款，刑法施行法第1條之1第1項、第2項前段，判決如
主文。
本案經檢察官孫源志到庭執行職務。
中    華    民    國    98    年    2     月    25    日
                  刑事第二庭    法  官  陳月雯
以上正本證明與原本無異。
如不服本判決應於收受送達後10日內向本院提出上訴書狀，並應
敘述具體理由。其未敘述上訴理由者，應於上訴期間屆滿後20日
內向本院補提理由書（均須按他造當事人之人數附繕本）「切勿
逕送上級法院」。告訴人或被害人如對於本判決不服者，應具備
理由請求檢察官上訴，其上訴期間之計算係以檢察官收受判決正
本之日期為準。
中    華    民    國    98    年    2     月    25    日
                                書記官
附錄本判決論罪之法律條文：
中華民國刑法第305 條：
以加害生命、身體、自由、名譽、財產之事，恐嚇他人致生危害
於安全者，處二年以下有期徒刑、拘役或三百元以下罰金。


司法院資訊處製作；財團法人民間司法改革基金會備份。
